臺灣臺北地方法院刑事判決　　　　　　　　　　　　　九十一年度訴字第四七七號
　　公　訴　人 臺灣臺北地方法院檢察署檢察官
　　被　　　告 乙○○
　　選任辯護人 辛武
右列被告因違反毒品危害防制條例案件，經檢察官提起公訴（九十年度偵字第一五四
六一號），本院判決如左：
    主      文
乙○○連續販賣第二級毒品，處有期徒刑柒年陸月。
扣案含第二級毒品ＭＤＡ、ＭＤＭＡ成分之藥錠拾顆及摻有第二級毒品大麻成分之煙
捲捌支（共重壹點捌捌公克）均沒收銷燬之；犯罪所得新臺幣仟元沒收，如全部或
一部不能沒收時，以其財產抵償之。
    事      實
一、乙○○（施用第二級毒品部分，經依本院裁定送觀察、勒戒後，因無繼續施用之
    傾向，由臺灣臺北地方法院檢察署檢察官以九十年度毒偵字第一九三二號為不起
    訴處分確定）明知第二級毒品ＭＤＡ、ＭＤＭＡ及大麻係毒品危害防制條例管制
    之毒品，不得持有、販賣，竟基於意圖營利之概括犯意，先於民國九十年七月初
    ，在臺北縣三重市○○○路六號「金櫃舞廳」內，向綽號「阿明」之男子，分別
    以每顆新臺幣（下同）三百元及十支一千元之價格，販入含ＭＤＡ、ＭＤＭＡ成
    分，俗稱搖頭丸之藥錠三十顆及摻有大麻成分之煙捲三十支。復於同月九日，在
    臺北市○○區○○街夜市，以高於販入價格即以每顆三百元之價格賣出含ＭＤＡ
    、ＭＤＭＡ成分之藥錠十顆與戊○○牟利，得款三千元。再於同月十八日（起訴
    書誤載為九十年十月十八日）凌晨零時五分許，駕駛不知情之曾陳月花所有之車
    牌Ｓ五－七九三○號自小客車前往臺北市○○區○○路七十九號「ＡＧＯＧＯ」
    舞廳前，在該車上分別以高於販入價格即每顆三百元及八支一千元之價格，賣出
    含ＭＤＡ、ＭＤＭＡ成分之藥錠十顆及摻有大麻成分之煙捲八支（共重一．八八
    公克）與戊○○圖利，甫議定之際，適經警發覺有異前來盤查，乙○○即將戊○○所購買之上開毒品交付涂某，且未及收受價金即指示戊○○下車逃逸，戊○○
    慌亂中將置於口袋中之購入毒品及欲交付與乙○○之現金四千元丟棄地上，為警
    追捕到案並查扣其棄置之毒品及現金等物。
二、案經臺北市政府警察局松山分局報請臺灣臺北地方法院檢察署檢察官偵查起訴。
    理      由
一、訊據被告乙○○固不否認於九十年七月十八日凌晨零時五分許在前揭之「ＡＧＯ
    ＧＯ」舞廳門口附近之車上與戊○○見面之事實，惟矢口否認涉有公訴人所指販
    賣第二級毒品犯行，辯稱，伊當天要去「ＡＧＯＧＯ」舞廳玩樂，正要停車時在
    舞廳門口邂逅戊○○，戊○○就上伊之車內後座打招呼，伊並未販賣毒品與戊○○，當時伊交付與戊○○之物係檳榔而非毒品，扣得自戊○○身上所丟棄之毒品
    係涂某所有，伊在警詢時之自白係在意識不清楚之情形下所為，係戊○○誣告伊
    涉犯本件犯行云云，經查：
    (一)右開犯罪事實，業據被告於警詢中坦承屬實（詳偵卷第七頁以下），核與證人
      即購買毒品之戊○○於偵查中供證情節相符，其於警詢時陳稱：伊於查獲時、
      地以搖頭丸每顆三百元、大麻煙八支一千元之代價向被告分別購買搖頭丸十顆
      及大麻煙八支，剛完成交易即為警查獲；伊共向被告購買毒品二次，第一次係
      於九十年七月初在臺北市○○街夜市交易，以每顆三百元之代價購得搖頭丸十
      顆等語（詳偵卷第五頁以下）；於檢察官偵查中結證稱：「（問：九十年七月
      十八日你在三民派出所所做之筆錄是否實在？《提示警詢筆錄》）實在，案發
      前一天（即九十年七月十七日）下午我打電話給乙○○，問他有沒有『飯』（
      指大麻）及搖頭丸，他問我要幾件，我告訴他十件，約在當晚塔悠路的『ＡＧ
      ＯＧＯ』舞廳見面，我去舞廳時已超過十二點，我在舞廳裡接到他的電話，他
      要我到舞廳門口，．．．我一出去他坐在車內向我招手，我就走過去進到後座
      ，他就把東西交給我，．．．搖頭丸的價格我們在電話裡已有談過是一顆三百
      元，他就問我要不要『飯』，我問他多少錢，他說八支一千元，我問他吃了會
      怎樣，他好像說像抽煙那樣用，我就說好，我正在看『飯』時，前面突然有一
      輛警車停下來，下來幾個人要我們受檢，乙○○馬上將毒品塞到我手上，叫我
      快跑，我即將毒品馬上塞入右邊口袋內，我馬上跑．．．」、「（問：你共向
      乙○○買毒品幾次？）連這次被查獲的共有兩次，第一次是九十年七月九日，
      在通化街夜市」、「記得當天是打行動電話給他（按指被告，下同），要他幫
      我調十顆搖頭丸，約在通化夜市見面，．．．乙○○開車到那附近再打電話給
      我，我再過去拿，他當時有下車把搖頭丸交給我，我把錢交給他」等語（詳偵
      卷第八十頁），有各該筆錄在卷足憑。證人戊○○就其與被告交易毒品之時間
      、地點、次數、價錢、數量等情，自警詢迄檢察官偵查時已歷時約半年之久，
      猶能就其細節證述翔實，前後大致相符，且與被告於警詢中自白相符，所為不
      利於被告之上開指述，顯非憑空杜撰。再參以證人即查獲時在場之被告女友丁○○亦迭於警詢、檢察官偵查及本院訊問中證稱：查獲前曾目賭被告交付一包
      物品與證人戊○○，適警察前來盤查，被告即要戊○○快逃等語，益徵被告於
      警詢中之自白及證人戊○○於偵查中之供證非虛。
    (二)扣案之證人戊○○所棄置之十顆藥錠及八支煙捲經分別送請臺北市政府警察局
      及法務部調查局鑑驗結果，確分別含有ＭＤＡ、ＭＤＭＡ及大麻成分，有臺北
      市政府警察局九十年十一月二十一日北市鑑毒字第六一九號鑑定通知書、法務
      部調查局陸(一)字第九○一七九二九七號檢驗通知書各乙紙在卷可稽。
    (三)依被告於警詢之自白及證人戊○○於偵查中之供述，被告係以每顆三百元及十
      支一千元（按即每支一百元）之價格，販入含ＭＤＡ、ＭＤＭＡ成分之藥錠及
      摻有大麻成分之煙捲，再分別以高於販入價格即每顆三百元及八支一千元（按
      即每支一百二十五元）之價格，賣出含ＭＤＡ、ＭＤＭＡ成分之藥錠及摻有大
      麻成分之煙捲與證人戊○○，其有賺取差價之營利意圖及行為，彰彰明甚。
    (四)雖被告嗣於檢察官偵查及本院訊問、審理中翻異前供，辯稱：未曾販賣毒品與
      戊○○，案發當天因施用搖頭丸，致精神恍惚，意識不清，始自白犯案云云。
      證人戊○○於本院作證時，亦附和被告辯詞而證稱：被查獲之毒品是向綽號「
      小高」之人所購買，其於警詢及偵查中所言均不實在，因伊怕被判刑，為情勢
      所逼，始誣告被告販毒云云。然查：
      (1)被告於檢察官偵查中先辯稱伊有交付扣案之毒品給證人戊○○，但係無償贈
        與，並非販賣云云（詳偵卷第三一頁反面）；於本院訊問、審理中復一概否
        認有交付毒品與證人戊○○之事實，所辯反覆，已難輕信。
      (2)被告於經警查獲及嗣後於警局製作筆錄時，精神狀況正常乙節，已據證人即
        查獲本案之員警丙○○及製作該警詢筆錄之員警甲○○於本院訊問中到庭結
        證屬實（詳本院九十一年七月十一日、二十九日訊問筆錄）；且被告於九十
        年七月十八日查獲當日解送臺灣臺北地方法院檢察署，經檢察官訊問時，亦
        未陳述有意識不清之事，並供稱：伊最後一次施用ＭＤＭＡ係在查獲前數日
        之九十年七月十三日晚上等語（詳偵卷第三一頁反面）；再觀被告於警詢中
        之陳述，對販賣毒品之細節描述綦詳，顯非精神恍惚狀態下所為，足徵其辯
        稱查獲當日因施用搖頭丸，致意識不清始承認犯案云云，要屬詞窮之辯，殊
        無可採。
      (3)證人戊○○在警詢時所為之陳述，業經查獲本案之臺北市政府警察局松山分
        局三民派出所員警全程錄音、錄影，並於九十一年六月二十一日由本院會同
        公訴人、被告及其選任辯護人一同勘驗該警詢錄影帶，結果為：(1)證人戊○○精神狀況正常，無意識不清之情；(2)依錄影帶內容顯示，警察並無對證人
        戊○○為刑求、恐嚇、威脅等不正方法取供；(3)訊問內容與筆錄記載雖未盡
        相符，惟證人戊○○確有言及以行動電話與被告聯絡購買毒品，連同被查獲
        這次，共向被告購買二次毒品，第一次在九十年七月初於臺北市○○街夜市
        購買搖頭丸十顆，每顆三百元，共三千元，此有勘驗筆錄在卷足憑，證人戊○○於警詢中所為之指證係出於自由意識下所為無疑。
      (4)被告及證人戊○○於九十年七月十八日凌晨零時五分許，在臺北市○○區○○路七十九號「ＡＧＯＧＯ」舞廳前，經警發覺形跡可疑而上前盤查，被告
        即指示證人戊○○下車逃逸，證人戊○○於逃逸中將毒品及現金四千元棄置
        ，嗣經警追捕到案並扣得毒品及現金各節，業據被告自承屬實，並經前開證
        人丙○○、甲○○、丁○○於本院訊問中證述明確，則被告若非畏罪情虛，
        衡情殊無指示證人戊○○迅速下車逃逸之理，其辯稱渠等於車上僅單純聊天
        ，交付與戊○○之物係檳榔各云云，悖異常情殊甚，無足憑取。
      (5)被告係身心健全之成年人，若無上開販毒情事，何庸於警詢中自編情節以攬
        重典？而證人戊○○與被告間夙無怨隙，又係朋友，為渠等所共認，其當無
        任意設詞誣陷被告之理。且被告於警詢中之自白與證人戊○○於偵查中之指
        證，互核相符，並有證人丁○○、丙○○、甲○○之證詞及扣案毒品、現金
        可資佐證，應堪採信。況衡之常情，被告及證人戊○○於警詢及檢察官偵查
        中之供述或指述，距事實發生之時較近，記憶當更為清晰，且甫經逮捕並解
        送檢察官，較少權衡利害得失、受他人干預或相互勾串供詞，比之事後翻異
        之言，理應更為可採，故在無其他事證可證明被告嗣後辯解及證人附和被告
        之詞與事實更為相符，自不得任意捨棄渠等初供不採。是被告及證人戊○○
        於本院訊問中所陳，分係卸責或迴護之詞，要難採信。
      (6)至本案雖查無被告之警詢錄音帶，然證人丙○○、甲○○均已證稱製作筆錄
        當時確實有錄音，因作業疏失未能將錄音帶檢送等語；且刑事訴訟之目的固
        重在發見實體真實，其手段則應合法正當，以保障人權。依刑事訴訟法第二
        百二十九條至第二百三十一條之規定，司法警察（官）固有調查犯罪嫌疑人
        犯罪情形及蒐集證據之職權，而得詢問犯罪嫌疑人，惟依同法第一百條之二
        準用同法第一百條之一第一項之規定，司法警察（官）詢問犯罪嫌疑人，除
        有急迫情況且經記明筆錄者外，應全程連續錄音；必要時，並應全程連續錄
        影。考其立法目的，在於建立詢問筆錄之公信力，並擔保詢問程序之合法正
        當；亦即在於擔保犯罪嫌疑人對於詢問之陳述係出於自由意思及筆錄所載內
        容與其陳述相符。故司法警察（官）詢問犯罪嫌疑人如違背上開規定，其所
        取得之供述筆錄，究竟有無證據能力，原應審酌司法警察（官）違背該法定
        程序之主觀意圖、客觀情節、侵害犯罪嫌疑人權益之輕重、對犯罪嫌疑人在
        訴訟上防禦不利益之程度，以及該犯罪所生之危害，暨禁止使用該證據對於
        抑制違法蒐證之效果，及司法警察（官）如依法定程序有無發現該證據之必
        然性等情形，本於人權保障與社會安全之均衡維護精神，依比例原則，具體
        認定之。但如犯罪嫌疑人之陳述係屬自白，同法第一百五十六條第一項已特
        別規定「被告之自白，非出於強暴、脅迫、利誘、詐欺、違法羈押或其他不
        正之方法，且與事實相符者，得為證據」，則被告在警詢之自白如係出於自
        由意思而非不正之方法，且其自白之陳述與事實相符，縱令司法警察（官）
        對其詢問時未經全程連續錄音或錄影，致詢問程序不無瑕疵，仍難謂其於警
        詢自白之筆錄無證據能力（最高法院八十八年度臺上字第五七六二號判決參
        照）。本件被告對其於警詢自白之筆錄，從未爭執係出於不正之方法，僅否
        認其自白之真實，但依憑證人戊○○在警詢及檢察官偵查中之證供，及證人
        丁○○、丙○○、甲○○等前開證詞暨經警當場查獲之毒品、現金等證據，
        已足資認定被告在警詢之自白與事實相符，自得採為認定被告犯罪之證據，
        併此說明。
    (五)綜上各情參互觀之，足認被告嗣於本院所辯，係屬畏罪避就之飾詞，殊無可採
      ，事證業臻明確，其販賣毒品之犯行至堪認定，應予依法論科。
二、按ＭＤＡ、ＭＤＭＡ及大麻係毒品危害防制條例所規範之第二級毒品，不得持有
    、販賣。被告販賣含第二級毒品ＭＤＡ、ＭＤＭＡ成分之藥錠及摻有第二級毒品
    大麻成分之煙捲，核係犯毒品危害防治條例第四條第二項販賣第二級毒品罪。又
    「販賣」毒品之既、未遂，應以買賣之標的物已否交付為區分標準（最高法院八
    十九年度臺上字第二七九八號判決參照）。本案查獲當日之販賣毒品犯行，被告
    業已將毒品交付證人戊○○，業如前述，雖買賣毒品之價金因警盤檢而未及收受
    ，仍無礙既遂之成立，公訴人於論告書中認該次犯行為未遂，容有誤會。被告持
    有第二級毒品之低度行為經販賣之高度行為所吸收，不另論罪。其先後二次販賣
    行為，時間緊接，所犯係構成要件相同之罪名，顯係基於概括之犯意反覆為之，
    應依連續犯之規定論以一罪，並加重其刑，惟無期徒刑部分則依法不得加重。再
    被告雖同時販賣ＭＤＡ、ＭＤＭＡ及大麻三種第二級毒品，惟其所犯法條及侵害
    之法益均屬同一，僅係單純一罪。爰審酌被告為牟一己私利，竟枉顧他人健康，
    販售第二級毒品供他人施用，危害不小，犯後復極盡飾詞卸責之能事，毫無悔意
    ，惟念其年輕識淺，且無前科，有臺灣高等法院檢察署刑案紀錄簡覆表在卷可按
    ，販賣所得不多，及其智識程度、犯罪之手段等一切情狀，量處如主文所示之刑
    。末查，扣案含ＭＤＡ、ＭＤＭＡ成分之藥錠十顆及摻有大麻成分之煙捲八支（
    共重一．八八公克）係屬查獲之毒品，併依毒品危害防制條例第十八條第一項前
    段沒收銷燬之。被告於九十年七月九日販賣毒品所得款項共三千元，係因犯罪所
    得之財物，應依毒品危害防制條例第十九條第一項規定併予宣告沒收之，如全部
    或一部不能沒收時，以其財產抵償之。至查獲當日自被告女友丁○○身上扣得之
    藥錠四顆，其成分係ＭＤＡ，有臺北市政府警察局九十年十一月二十一日北市鑑
    毒字第六二○號鑑定通知書乙紙附卷可考，與本案被告販賣之藥錠成分未盡相同
    ，且係丁○○所持有，尚難認與被告販賣毒品犯行有直接關係，不予宣告沒收銷
    燬；另查獲當日扣得之四千元現金，係證人戊○○本欲向被告購買毒品之價金，
    惟尚未交付被告之際即經警查獲，尚非被告犯罪所得之物；被告販賣毒品所駕駛
    之車牌Ｓ五－七九三○號自小客車係案外人曾陳月花所有，有車號查詢車籍資料
    附卷可查，亦非被告所有之物，均不予宣告沒收。
三、前開扣案之藥錠，雖另含有第三級毒品愷他命（ketamine）成分，有前引鑑定通
    知書可參，惟愷他命係於被告行為後之九十一年一月二十三日始經行政院以台九
    十一法字第○九一○○○一六○五公告列為第三級毒品，並自公告日起生效，有
    行政院函文一紙附卷可考。是被告於前揭販賣毒品犯行時，愷他命既尚未公告列
    為第三級毒品管制，自不得另以毒品危害防制條例第四條第三項販賣第三級毒品
    罪相繩，附此敘明。
四、證人戊○○於本院具結後為虛偽之證述，業如前述；而被告另無償轉讓ＭＤＭＡ
    供其女友丁○○施用，已據證人丁○○於本院審理指證明確，渠二人分別涉嫌偽
    證、轉讓第二級毒品罪嫌部分，均應由檢察官另行偵查，以維法紀。
據上論斷，應依刑事訴訟法第二百九十九條第一項前段，毒品危害防制條例第四條第
二項、第十八條第一項前段、第十九條第一項，刑法第十一條、第五十六條，判決如
主文。
本案經檢察官黃立維到庭執行職務
中      華      民      國    九十一    年八      月     十二     日
                                      臺灣臺北地方法院刑事第八庭
                                          法  官  宋  松  璟
右正本證明與原本無異。
如不服本判決，應於判決送達後十日內向本院提出上訴狀(應抄附繕本)。告訴人
或被害人如對於本判決不服者，應具備理由請求檢察官上訴，其上訴期間之計算
係以檢察官收受判決正本之日期為準。
                                          書記官  楊  文  祥
中      華      民      國    九十一    年      八      月     十二     日
附錄法條
毒品危害防制條例第四條
製造、運輸、販賣第一級毒品者，處死刑或無期徒刑；處無期徒刑者，得併科新臺幣
一千萬元以下罰金。
製造、運輸、販賣第二級毒品者，處無期徒刑或七年以上有期徒刑，得併科新臺幣七
百萬元以下罰金。
製造、運輸、販賣第三級毒品者，處五年以上有期徒刑，得併科新臺幣五百萬元以下
罰金。
製造、運輸、販賣專供製造或施用毒品之器具者，處一年以上七年以下有期徒刑，得
併科新臺幣一百萬元以下罰金。
前四項之未遂犯罰之。
